最高法院刑事判決　　　　　　　一○○年度台上字第三九○號
上　訴　人　歐陽家麟
選任辯護人　蕭麗琍律師 
上列上訴人因妨害性自主案件，不服台灣高等法院台南分院中華
民國九十九年十月二十六日第二審更審判決（九十九年度重上更
(二)字第一七六號，起訴案號：台灣台南地方法院檢察署九十三年
度偵字第六六二四號），提起上訴，本院判決如下：
    主  文
上訴駁回。
    理  由
按刑事訴訟法第三百七十七條規定，上訴於第三審法院，非以判
決違背法令為理由，不得為之。是提起第三審上訴，應以原判決
違背法令為理由，係屬法定要件。如果上訴理由書狀並未依據卷
內訴訟資料，具體指摘原判決不適用何種法則或如何適用不當，
或所指摘原判決違法情事，顯與法律規定得為第三審上訴理由之
違法情形，不相適合時，均應認其上訴為不合法律上之程式，予
以駁回。本件原判決綜合全部卷證資料，認定上訴人歐陽家麟有
其事實欄所載之強制性交犯行，已詳敘所憑之證據與認定之理由
；對於上訴人辯稱未違反被害人Ａ女（真實姓名詳卷）意願而性
交，無將手指侵入Ａ女陰部；Ａ女關於遭強暴之指控與驗傷單不
符，且勘驗汽車旅館光碟，Ａ女並未受控制，於接獲其男友電話
後，始故意撥打電話報案云云，為不足採，亦依調查所得證據詳
予指駁、說明。因認上訴人犯行明確，而撤銷第一審諭知無罪之
判決，改判論處上訴人對女子以強暴之方法而為性交罪刑。上訴
意旨略以：(一)、原判決援用報案台一一０之電話錄音譯文，作為
不利於上訴人之證據，有違證據法則；Ａ女事後指稱非自願與上
訴人性交，並佈局電話錄音，Ａ女既與男友通話，竟未趁機呼救
或以手機向外求援，顯係另有考量，原審無視Ａ女指述之瑕疵，
推論上訴人有強制性交犯行，判決違法。(二)、原判決就第一審勘
驗上訴人案發當日辦理住房手續及與Ａ女一同進入汽車旅館之光
碟內容未予審酌，就有利於上訴人之證據未記載不採納之理由，
有判決不備理由之違法。原判決採信Ａ女與驗傷診斷書不符之指
述為認定事實之依據，有違經驗法則及證據法則；原審截取證人
高ＯＯ、警員黃ＯＯ片段證詞，推定Ａ女遭性侵，違背無罪推定
原則。(三)、原審未令上訴人行使對Ａ女之詰問權，未傳喚證人盧
ＯＯ釐清Ａ女是否有受強制之事實，復未對上訴人及Ａ女施以測
謊、及調取上訴人進入台南看守所之身體檢查表等事項，均有應
於審判期日調查之證據未予調查之違法等語。惟查：(一)、犯罪事
實之認定、證據之取捨及證明力之判斷，俱屬事實審法院之職權
，苟其取捨判斷不違背經驗法則與論理法則，即不能指為違法。
又被害人之指訴，縱細節部分前後稍有不同，然基本事實之陳述
，若與真實性無礙時，仍非不得予以採信。本件原判決已詳細敘
明依憑上訴人供承於汽車旅館有以性器侵入Ａ女陰道為性交等供
詞，證人即被害人Ａ女之指證，證人李ＯＯ、徐ＯＯ、高ＯＯ、
黃ＯＯ、證人Ｂ男（真實姓名詳卷）分別於警詢、偵審之證詞，
參酌卷附相關之驗傷診斷書、現場照片、汽車旅館營運日報表、
房間分佈圖、房價表、警局勤務指揮中心一一０受理各案件紀錄
表及通話譯文、勘驗筆錄、汽車旅館監視錄影光碟及翻拍照片、
一一０報案錄音光碟等證據資料，暨卷內其他證據調查之結果，
參互勾稽判斷，於理由內逐一論述其採證認事之理由，且就摒棄
上訴人否認犯罪之各辯解，證人徐ＯＯ關於案發當日Ａ女與上訴
人共乘機車，於櫃檯登記時其認互動良好，無異狀等證詞、卷附
驗傷診斷證明書未記載Ａ女脖子、四肢有明顯外傷等情，依據勘
驗汽車旅館錄影帶之結果，或審酌Ａ女之供述及雙方體型之差異
等情，如何不足為上訴人有利之認定，於理由內詳為論述、指駁
，所為論斷及說明，核無採證違法或與經驗法則、論理法則相違
之情形，且屬事實審法院取捨證據職權之適法行使，尚難漫指為
違法。未同時說明與判決本旨無關之證據如何不足採，乃取捨證
據之當然結果，尚非理由不備。原判決已敘明卷附相關譯文等文
書證據，上訴人及其辯護人已同意具證據能力，依刑事訴訟法第
一百五十九條之五第一項規定得為證據之理由，核與卷附資料相
符（見原審更(二)卷第三六頁、第四一頁正背面），刪除勘驗不符
部分（見原判決第九頁(二)）後，採為上訴人犯罪之部分論據，要
與證據法則無違。原判決併就上訴人對Ａ女為強制性交係先以手
指侵入Ａ女性器、接續以其性器進入Ａ女性器之方式為之，採信
被害人之基本事實指述，逐一敘明其他案發細節供述之差異，或
係突遭強暴性侵，於驚恐狀態難期記憶精確所致，或非關乎主要
犯罪事實之認定，不影響被害人證言之可信性，且參酌卷內其他
證據之佐證不虛之理由稽詳；就被害人何以未及反應逃跑抗拒，
及向旅館人員或男友等人求助等情，亦於理由內詳敘其審酌之依
據及理由，所為論斷符合論理法則且不違背社會經驗之合理判斷
，難認有何違背法令之情形。(二)、刑事訴訟法所稱依法應於審判
期日調查之證據，係指與待證事實有重要關係，在客觀上顯有調
查必要性之證據而言，其範圍並非漫無限制，必其證據與判斷待
證事實之有無，具有關聯性，得據以推翻原判決所確認之事實，
而為不同之認定，若僅枝節性問題，或所證明之事項已臻明確，
或就同一證據再度聲請調查，自均欠缺其調查之必要性，未為無
益之調查，無違法可言。經查，證人Ａ女於第一審已經法官合法
訊問，且以證人身分具結證述，並經交互詰問（見第一審卷第八
十頁以下筆錄），已確實保障上訴人之對質詰問權，依刑事訴訟
法第一百九十六條規定，如別無訊問必要者，本不得再行傳喚。
原審未為無益之調查，不能指為違法。又本院為法律審，應以第
二審判決所確認之事實為基礎，據以判斷原審判決是否違背法令
，故於第二審判決後，不得主張新事實或提出新證據為其第三審
之上訴理由。依據原審筆錄之記載，上訴人及其辯護人於辯論終
結前，均未聲請上訴意旨(三)所載有如何待調查之事項（見原審更
(二)卷第四十頁以下、第六三頁以下各筆錄），並具狀表明無聲請
調查證據之事項（同上卷第三六頁），審判長於審判期日調查證
據完畢時，詢問「尚有何證據請求調查？」上訴人及其辯護人均
答稱「無」（同上卷第七十頁背面）。於上訴本院時，始主張原
審有此部分證據調查未盡之違法云云，顯非依據卷內資料而為指
摘。此外，上訴意旨，就原審依職權採證認事之適法行使，或就
原判決已說明事項，專憑己見，泛指為違法，且為單純事實之爭
執，或與判決本旨無關之枝節問題為事實之爭辯，俱非適法之第
三審上訴理由，應認上訴人之上訴為不合法律上之程式，予以駁
回。
據上論結，應依刑事訴訟法第三百九十五條前段，判決如主文。
中    華    民    國  一○○  年    一    月   二十   日
                      最高法院刑事第九庭
                          審判長法官  石  木  欽  
                                法官  洪  佳  濱  
                                法官  韓  金  秀  
                                法官  段  景  榕  
                                法官  周  煙  平  
本件正本證明與原本無異
                                      書  記  官  
中    華    民    國  一○○  年    一    月  二十五  日
                                                       s